【裁判字號】    98,秩抗,9
【裁判日期】    981002
【裁判案由】    違反社會秩序維護法
【裁判全文】
臺灣臺北地方法院普通庭裁定             98年度秩抗字第9號
抗  告  人
即被移送人  甲○○
上列抗告人即被移送人因違反社會秩序維護法案件（移送機關：
臺北市政府警察局中山分局民國98年 7月13日北市警中分刑字第
09832149700號），不服本院臺北簡易庭於98年7月13日所為之裁
定（98年度北秩字第 403號），提起抗告，本院普通庭裁定如下
：
    主  文
抗告駁回。
    理  由
一、按於警察人員依法調查或查察時，就其姓名、住所或居所為
    不實之陳述或拒絕陳述者，處三日以下拘留或新臺幣一萬二
    千元以下罰鍰，社會秩序維護法第六十七條第一項第二款定
    有明文。
二、本件原審裁定認抗告人即被移送人甲○○於民國九十八年七
    月十二日下午九時四十二分許，在移送機關臺北市政府警察
    局中山分局所轄長安東路派出所（下稱長安東路派出所），
    於警察人員依法調查時，就其姓名、住所或居所拒絕陳述，
    乃依前開規定，裁處抗告人拘留一日。
三、抗告意旨略以：抗告人質疑長安東路派出所設陷阱在先，以
    對抗告人行高壓政策、公報私仇為目的，利用職務之便之編
    號三二六八、三二四一號警員二人前來盤查警政線民身分，
    便於在違規地攤及車主前暴露報案人之身分，以減少勤務為
    主要訴求，此職務倦怠手段，該二名警員違反釋字第五三五
    號解釋，干預、影響人民行動自由甚鉅，構成違法臨檢行為
    之救濟，應有法律之明確規範，方符憲法保障人民自由權利
    之意旨，今長安東路派出所除該二名警員外，尚聯合其他警
    員（編號三五二四、三三五０、三二五０、三八二九、三三
    六七、三四三二、三四一三、三一三七號等）製造白色恐怖
    ，集體黑箱作業，誣陷良民，凌虐抗告人，故以社會秩序維
    護法對抗，達勤務減輕之目的，抗告人係遭上列警員刑求，
    強行以社會秩序維護法辦理，故原審裁定不合理云云。
四、查長安東路派出所於九十八年七月十二日下午七時六分許，
    接獲勤務中心通報在臺北市○○區○○街三九號前有民眾糾
    紛事件，經該所警員於同日下午七時十分許到場查處，雙方
    當事人稱無打架及受傷情事，僅有口角糾紛，並表示保留妨
    害名譽告訴，然抗告人於警員依法調查時，就其姓名、住所
    或居所拒絕陳述，致影響另一當事人（即李德勝）提出告訴
    之權益，警員遂將抗告人帶回長安東路派出所後，於同日下
    午九時四十二分許告知其所涉罪名及權利、詢問抗告人並製
    作筆錄，抗告人仍拒絕陳述其姓名、住所或居所等年籍資料
    、拒絕出示身分證件，並保持緘默拒絕回答警員之詢問，直
    至翌日（即同年月十三日）上午十一時許警員欲將抗告人移
    送本院之際，抗告人方陳述其姓名，經警調閱其口卡片命其
    簽認，其亦予拒絕等情，有移送機關製作之違反社會秩序維
    護法案件移送書、報告單、調查筆錄、夜間訊問同意書、權
    利告知書、執行拘提逮捕告知本人及親友通知書、口卡片附
    卷可稽（見原審卷第一頁、第三至一一頁），抗告人於同年
    月十三日原審訊問時亦供稱：「……因為那個人罵我是壞人
    ，還罵我神經病，他們那個地區不歡迎陌生人，我說你再講
    我就告你公然侮辱，我報警，警察過了一段時間就來了，警
    察對我兇說你昨天已經在派出所鬧了一個晚上了，我對警察
    沒有安全感，所以我不願意暴露我的身分，警察要在路上曝
    光我的報案人身分，所以我不告訴警察身分，到長安所後，
    我不願做筆錄，我說我見到主管我就會遞出證件，結果副主
    管對我很兇，我沒有安全感，所以我也不報出身分，後來強
    押我到中山分局三組……今天早上要我捺指印我拒絕……後
    來有二位巡官下來，我就將我的身分證件遞給他看……」等
    語（見原審卷第一八頁反面），顯見抗告人確於警察人員調
    查時，就其姓名、住所或居所拒絕陳述；而警員據報到場處
    理抗告人與他人間之妨害名譽案件時，查證雙方當事人之身
    分，乃依警察職權行使法行使其職權，且其查證身分所採取
    之手段，僅係要求雙方當事人陳述個人年籍資料，不惟未逾
    越所欲達成執行目的之必要限度，更屬對人民權益侵害最少
    之適當方法，而警員於抗告人拒絕陳述其姓名、住所或居所
    時，將抗告人帶回長安東路派出所調查，亦核與警察職權行
    使法及社會秩序維護法之規定相符，茲抗告人於長安東路派
    出所接受警員詢問並製作筆錄時，仍拒絕陳述其姓名、住所
    或居所，移送機關因而以抗告人違反社會秩序維護法第六十
    七條第一項第二款規定，移送法院裁處，於法並無不合。綜
    上所述，本件事證明確，抗告人於警察人員依法調查時，就
    其姓名、住所或居所拒絕陳述之行為洵堪認定。原審依社會
    秩序維護法第六十七條第一項第二款規定（原審裁定將條項
    誤載為同法第六十四條第一款，應予更正），裁處抗告人拘
    留一日，經核認事用法俱無不合，量處亦稱妥適。抗告意旨
    猶執前詞，指摘原審裁定不當，難認有理由，應予駁回。
據上論斷，應依社會秩序維護法第六十七條第一項第二款、第九
十二條，刑事訴訟法第四百十二條，裁定如主文。
中    華    民    國    98    年    10    月    2     日
                  刑事第八庭審判長法  官  林鳳珠
                                  法  官  楊蕙芬
                                  法  官  陳芃宇
以上正本與原本無異。
本裁定不得抗告。
                                  書記官  徐鶯尹
中    華    民    國    98    年    10    月    5     日


司法院資訊處製作；財團法人民間司法改革基金會備份。
